臺灣高等法院臺南分院刑事判決
　　　　　　　　　　　　　　　　 94年度上訴字第331號　Ａ
上　訴　人
即　被　告　甲○○
指定辯護人　丙○○　本院公設辯護人
上列上訴人因傷害致重傷害案件，不服臺灣台南地方法院93年度
訴字第1號中華民國93年12月29日第一審判決（起訴案號：臺灣
台南地方法院檢察署九十二年度偵字第一一一九六號），提起上
訴，本院判決如下：
    主  文
上訴駁回。
    事  實
一、甲○○於民國九十二年九月十一日，邀乙○○、汪景南及陳
    信忠等人至臺南縣永康市○○街一七七巷一號其住處烤肉、
    飲酒，同日晚間七時三十分許，因乙○○拿椅子揮碰到其身
    體，二人乃發生口角衝突。甲○○於客觀上能預見眼睛為人
    體脆弱器官，若出拳毆打或以腳踢踹人體臉部，可能傷及眼
    球而導致視能毀敗之情形，竟仍基於普通傷害故意，對乙○
    ○頭臉部位拳打腳踢。汪景南見狀雖將甲○○、乙○○二人
    拉開，惟乙○○仍因此受有左眼外傷性視網膜下出血、左眼
    外傷性黃斑部病變及左側顴股骨折、左眼視神經病變等傷害
    。汪景南及隨後返回上址之甲○○兄長汪讚軒因見乙○○受
    傷流血，乃合力將乙○○送醫急救。是時臺南縣警察局永康
    分局大灣派出所警員亦接獲民眾報案指稱臺南縣永康市○○
    街二一八巷八號發生鬥毆，前往該處察看，惟並未發覺有人
    在該處鬥毆，經詢問後，始知案發地點係位於同街對面之一
    七七巷一號甲○○住處，乃趕抵現場。甲○○於員警尚不知
    何人為鬥毆之犯人前，對到場員警表明其與乙○○發生口角
    爭執互毆，而乙○○業已送醫救治，自首而接受裁判。而乙
    ○○經送醫治療，左眼視力僅餘光感，業已達於毀敗之重傷
    害程度。
二、案經乙○○訴由臺南縣警察局永康分局報請臺灣臺南地方法
    院檢察署檢察官偵查起訴。
    理  由
一、上訴人即被告甲○○（下稱被告）於原審及本院固坦承於上
    開時、地，酒後與告訴人乙○○發生口角，進而出拳毆打並
    以腳踢踹告訴人等事實不諱，惟矢口否認有何致告訴人重傷
    犯行，於原審辯稱：當時係告訴人向其挑釁，遂與告訴人互
    毆，其固有毆打告訴人臉部，但因天色已晚，且兩人均有喝
    酒，一陣亂打，不知是否擊中告訴人左眼，嗣在場之汪景南
    將二人拉開時，告訴人並未倒地，但轉身行走數步隨即俯身
    摔倒在地，其前往查看，並以腳踢告訴人腹部，順便將告訴
    人翻正；其並未踢中告訴人眼部，告訴人所受之傷害應係酒
    醉自行摔倒所致云云。另於本院辯稱：告訴人先與陳信忠發
    生爭執，離開伊住處後又返回說要論輸贏，且拿椅子對其毆
    打，伊始與之爭鬥，但未傷害其眼睛等語。
二、 惟查：
（一）被告於警局及偵查中業經供認：曾於上開時地對告訴人之
      頭、臉部拳打腳踢屬實，核與告訴人指證被告對其毆打之
      情節相符。而被告係因告訴人拿椅子揮碰到其身體，二人
      因而爭執鬥毆，復經證人汪景南於偵查中證述屬實（第十
      三頁），並為被告於本院準備程序所不爭執。而被告於原
      審及本院復坦承毆打告訴人之情事，足見被告確有毆打告
      訴人之事實，被告否認傷害告訴人之眼睛，尚無可採。
（二）告訴人被毆後，其左眼外傷性視網膜下出血、左眼外傷性
      黃斑部病變及左側顴股骨折、左眼視神經病變等傷害，告
      訴人因此左眼視力僅剩０‧０一，無法矯正，有奇美醫學
      中心診斷證明書影本在卷可稽。而告訴人九十三年六月十
      一日複診結果，目前左眼視力僅餘光感，亦有奇美醫學中
      心九十三年八月二日（九三）奇醫字第四０四０號函及該
      函檢附之病情摘要附卷可憑。嗣經原審向奇美醫學中心函
      詢告訴人左眼視力復原狀況，經該中心函覆結果：(1)九十
      三年二月二十三日（九三）奇醫字第一００六號函及該函
      檢附病情摘要載稱：「眼球的創傷造成視覺度差，復原的
      機會不高，屬預後不樂觀的損傷」。(2)同年三月二十九日
      （九三）奇醫字第一六六一號函及該函檢附病情摘要載稱
      ：「告訴人左眼所受傷害造成視力下降，復原機會不高，
      預估復原進入穩定階段之時程約半年。告訴人目前左眼仍
      有視覺，最佳矯正視力低於０‧一，並未完全失明」；(3)
      同年五月十三日（九三）奇醫字第二五七九號函及該函檢
      附病情摘要載稱：「患者（即告訴人）於九十二年九月十
      一日頭部外傷，及外傷性視神經病變，併黃斑部出血性視
      網膜剝離，迄今已超過半年，病況已達穩定階段，除非再
      有其他病況發生，否則不會視力再度下降至完全失明」，
      並有相關病歷資料影本在卷可稽。查奇美醫學中心上開回
      函，雖均稱告訴人左眼並未完全失明，然視力乃參與正常
      社會活動之重要條件，一旦視能減損至完全無法進行一般
      日常生活之程度，則該眼已完全無法發揮作用，與失明無
      異，應認為已達於視能毀敗之程度，自不能僅因該眼尚能
      感覺光線之存在，即率認僅屬視能減衰而未達於重傷之程
      度。原審乃再檢具告訴人之病歷資料函請法務部法醫研究
      所說明告訴人左眼受傷後視力狀況對一般日常生活之影響
      程度，據覆稱：「一、依九十二年十月一日診斷左眼視力
      為０‧０二，即在視力測試之分類中患者乙○○有光感、
      有影像感，有感受手動及指頭數目，並在一般視力表測驗
      時之指認字時尚可讀出最大Ｅ字（即六十分之一即約０‧
      ０一六七），低於一般社會活動應有０‧一之視覺能力。
      視野及視角應有較詳盡眼底圖之檢查，似尚可辨識人物輪
      廓及車輛、行人之移動輪廓。惟陳員尚可由右眼輔助辨識
      能力。二、該員之視力狀況應會影響左眼之閱讀及辨識報
      章雜誌細小字體之能力，因為黃斑性神經損傷及視網膜剝
      離性損傷，應為無法矯正及不可復原。三、僅餘光感或僅
      餘光覺為第一級測試病患在張眼狀況下能感受光線感覺。
      其次級測試為影像感，手動感及指頭數目或有知覺指頭數
      目再用視力表測驗讀數（Vision acui- ty）測試。單眼
      視覺「僅餘光感」或「僅餘光覺」，則僅有光的感覺，應
      無法辨識達０‧０二之視力」，有該所九十三年十一月五
      日法醫理字第０九三０００二九四二號函檢附之（九三）
      法醫所醫鑑字第一二一二號法務部法醫研究所法醫文書審
      查鑑定書一份在卷可參。查奇美醫學中心九十三年八月二
      日（九三）奇醫字第四０四０號函及該函檢附之病情摘要
      載稱：「患者於九十三年六月十一日至本科複診（最近的
      一次），目前左眼視力僅餘光感，與一般所用之萬國視力
      檢查表所得之結果並無不同；開立甲種診斷書當時左眼視
      力為０‧０二，即萬國視力表小於０‧一以下」，依照法
      醫研究所前開鑑定意見，此一視力狀況非但低於該中心覆
      稱：「一般社會活動應有０‧一之視覺能力」，甚至無法
      通過「影像感，手動感及指頭數目或有知覺指頭數目」之
      次級測試，則告訴人受傷之左眼既已無法辨識手指數目，
      亦無法辨認手掌揮動，顯然無法辨識人物輪廓及車輛、行
      人之移動輪廓，足認告訴人左眼之視能已減損至完全無法
      進行一般日常生活之狀況，與失明無異，而已達毀敗之程
      度。
（三）被告於原審雖聲請傳喚證人即案發當時在場之被告友人汪
      景南到庭，欲證明係告訴人自行摔倒以致受有前開傷害，
      惟證人汪景南到庭接受交互詰問，雖證稱親見被告與告訴
      人扭打，以及告訴人臉部流血，及其將告訴人送醫等情。
      但亦稱：當時天色已晚，又無燈光，並未看清扭打之詳細
      過程。且就告訴人是否自己因飲酒而倒地，或被毆倒地亦
      稱：不清楚。證人汪景南對於告訴人倒地之原因既非明瞭
      ，自無從為有利於被告之認定。又被告於原審行準備程序
      時已供稱：告訴人摔倒之地點係柏油路，並無石頭突起等
      語。倘告訴人果如被告所辯，係因酒後站立不穩而俯身摔
      倒在地，則以告訴人係在柏油路面倒地，告訴人除眼部之
      傷害外，其臉部左眼周圍、額頭及鼻梁、鼻頭等部位必然
      因與地面摩擦而有相當程度之擦傷。惟經原審函詢奇美醫
      學中心結果，據覆稱：告訴人到院當時，左眼周圍有浮腫
      現象，但無顯著擦傷情形，此有該中心九十三年八月二日
      （九三）奇醫字第四０四０號函檢附之病情摘要在卷可稽
      ，足見告訴人左眼所受傷害並非摔倒所致。被告辯稱：告
      訴人酒醉自行摔倒云云，顯與調查所得證據不符。
三、按刑法第十條第四項第六款之重傷，係指除去同項第一款至
    第五款之傷害而於身體或健康有重大不治或難治之傷害者而
    言，如毀敗一目或二目之視能，按照該項第一款之規定，固
    屬重傷，假使所傷之目，僅祇視能減衰，並未完全毀敗，縱
    令此種減衰具有不治或難治之情形，仍與第六款所定之內容
    並不相當，即祇應成立普通傷害，不能遽依重傷論科，最高
    法院二十五年上字第四六八０號判例可資參照。本件依上開
    所述，告訴人之視能顯已達毀敗之程度，被告所辯不足採信
    。按基於普通傷害之犯意，對於他人之頭、臉部，拳打腳踢
    ，可能傷及他人之眼睛，導致毀敗之結果，為一般人所認識
    ，而為被告所可能預見。核被告所為，係犯刑法第二百七十
    七條第二項之傷害致重傷害罪。被告於同時同地出拳毆打並
    以腳踢踹告訴人臉部，乃基於單一傷害犯意所為數舉動之接
    續實施，應認為係接續犯。被告於九十二年九月十一日踢打
    告訴人成傷後，於員警尚未發覺何人為鬥毆之犯人前，對到
    場員警表明為打傷告訴人之人，此業據證人即當日據報到場
    處理之臺南縣警察局永康分局大灣派出所員警黃文輝到庭證
    述明確，並有證人黃文輝當庭提出之受理各類案件記錄表、
    員警工作紀錄簿影本各一紙在卷可稽，足見被告係於尚未發
    覺何人為犯罪人前，向該管公務員告知其犯罪，且被告自警
    詢、偵查以至本院審理時，均按時到庭，足見其無逃避裁判
    之意，被告犯後所為顯與自首之條件相符，應依刑法第六十
    二條前段之規定減輕其刑。又被告雖曾飲酒，然觀其案發後
    尚能向員警明白表示與告訴人口角鬥毆，足見其並未因飲酒
    而陷於精神障礙之程度，應併予敘明。
四、原審因認被告事證明確，依據上開法條論科，並因刑法第六
    十二條前段之規定，審酌被告僅因酒後與告訴人發生爭執，
    竟出手將告訴人毆打成傷，且因此導致告訴人左眼視能毀敗
    ，足見其下手甚重，且犯後辯稱係告訴人因酒醉摔倒在地，
    意圖卸責，但尚能自首接受裁判一切情狀，量處有期徒刑貳
    年，經核並無違誤。被告上訴指摘原判決不當，為無理由，
    應予駁回。
據上論結，應依刑事訴訟法第368條，判決如主文。
本案經檢察官姜麗儒到庭執行職務。
中　　華　　民　　國　　94　　年　　4 　　月　　29　　日
                  刑事第一庭    審判長法　官　黃崑宗
                                      法　官　田平安
                                      法　官　蔡長林
以上正本證明與原本無異。
如不服本判決，應於收受本判決後十日內向本院提出上訴書狀。
其未敘述上訴理由者並得於提起上訴後十日內向本院補提理由書
狀（均須按他造當事人之人數附繕本）「切勿逕送上級法院」。
　　　　　　　　　　　　　　　　　　　書記官　戴淑敏
中　　華　　民　　國　　94　　年　　5 　　月　　2 　　日
附錄法條：
刑法第277條第2項：
(普通傷害罪)
犯前項之罪因而致人於死者，處無期徒刑或七年以上有期徒刑；
致重傷者，處三年以上十年以下有期徒刑。
